臺灣高等法院民事判決　　　　　　　　 99年度再易字第154號
再審　原告　游琇惠
再審　被告　林欣茹
訴訟代理人　簡良夙律師
上列當事人間損害賠償等事件，再審原告對於中華民國99年10月
26 日本院98年度上易字第139號確定判決提起再審之訴，本院於
100年8月17日言詞辯論終結，判決如下：
    主      文
再審之訴駁回。
再審訴訟費用由再審原告負擔。
    事實及理由
壹、程序部分：
  按再審之訴，應於30日之不變期間內提起；前項期間，自判決
  確定時起算，判決於送達前確定者，自送達時起算，民事訴訟
  法第500 條第1項、第2項前段定有明文。查本件經本院於民國
  99年10月26日以98年度上易字第139 號判決（下稱原確定判決
  ）而確定，該判決於99年11月4 日寄存送達於再審原告住所地
  之警察機關，有送達證書可稽（見本院98 年度上易字第139號
  民事卷第378頁），依民事訴訟法第138條第2 項規定，該判決
  於同年11月14日發生送達效力。是再審原告於99年12月13日提
  起
  本件再審之訴，已遵守再審之不變期間，合先敘明。
貳、實體部分：
二再審原告主張略以：
(一)伊係依再審被告之指示為再審被告買賣股票及期貨，再審被告
  因伊操作股票失利，不願承受損失，始誣指伊有詐欺及違約之
  情事。原確定判決以再審被告於92年6 月27日即提起本件刑事
  詐欺自訴，然伊遲至96年1 月10日始提出自行書寫股票交易內
  容之筆記本（下稱系爭筆記本），不合常理，而未審酌系爭筆
  記本內容；另再審被告於前訴訟程序第一審提出之原證1 證物
  （即股票交易明細表及流水帳）、原證3 證物（即期貨交易明
  細表）（下稱系爭股票交易明細表、流水帳及期貨交易明細表
  ），均為再審被告所製作，原確定判決竟亦未審酌上開證物為
  再審被告所製作之事實。是原確定判決依法應審酌上開有利於
  伊之證據而未審酌，而採用再審被告提供之證據，致事實認定
  未臻明確，無從為法律上之判斷，自有「適用法規顯有錯誤」
  之情形。
(二)又再審被告於92年4月29日交付之新臺幣（下同）167,900元、
  1,958 元，係兩造另外合資購買股票之資金，與本件使用訴外
  人徐春緞帳戶買賣股票之資金無關，自應自再審被告辯稱曾匯
  款之2,776,438 元中予以扣除；再伊於刑事自訴案件已舉證證
  明再審被告匯款予伊之金額為1,861,503 元，原確定判決竟採
  用再審被告所主張未經舉證證明之金額2,776,438 元作為判決
  之基礎，亦有違證據法則，而有「適用法規顯有錯誤」之情形
  。
(三)爰依民事訴訟法第496條第1 項第1款之規定提起本件再審之訴
  ，並聲明：1.原確定判決不利於再審原告部分廢棄；2.上開廢
  棄部分，再審被告之訴及假執行之聲請均駁回。
二再審被告則以：
  再審原告主張之再審理由，均屬對於原確定判決就取捨證據、
  認定事實之職權行使予以指摘，或主張原確定判決漏未斟酌證
  據，並非主張原確定判決適用「法規」或「判例」有何錯誤之
  情形，與適用法規顯有錯誤之再審事由不符，是再審原告依民
  事訴訟法第496條第1 項第1款之規定提起本件再審之訴，顯無
  理由等語，資為抗辯，並答辯聲明：再審之訴駁回。
三按民事訴訟法第496條第1 項第1款所謂「適用法規顯有錯誤者
  」，係以確定判決違背法規或現存判例解釋者為限，不包括漏
  未斟酌證據及認定事實錯誤之情形在內，若在學說上諸說併存
  尚無法規判解可據者，不得指為用法錯誤（最高法院57年台上
  字第1091號、63 年台上字第880號判例參照）。再審原告雖主
  張：(一)原確定判決未審酌系爭筆記本內容，亦未審酌系爭股票
  交易明細表、流水帳及期貨交易明細表均為再審被告所製作之
  事實，而採用再審被告提供之證據，致事實認定未臻明確，無
  從為法律上之判斷，自有「適用法規顯有錯誤」之情形；(二)又
  再審被告所交付之167,900元、1,958元，與本件使用訴外人徐
  春緞帳戶買賣股票之資金無關，自應自再審被告辯稱曾匯款之
  2,776,438 元中予以扣除；再伊於刑事自訴案件已舉證證明再
  審被告匯款予伊之金額為1,861,503 元，原確定判決竟採用再
  審被告所主張未經舉證證明之金額2,776,438 元作為判決之基
  礎，亦有違證據法則，而有「適用法規顯有錯誤」之情形云云
  。惟查原確定判決於「事實及理由」欄第五項認定再審被告依
  侵權行為及委任之法律關係，請求再審原告給付1,100,601 元
  及法定遲延利息部分，為有理由，而就該部分為再審原告敗訴
  之判決，均係原確定判決斟酌全辯論意旨，本於職權行使，就
  調查證據結果所得心證而為事實之認定，原確定判決對其不採
  再審原告就系爭筆記本、股票交易明細表、流水帳及期貨交易
  明細表等證據所為之抗辯，已詳加說明其理由，並未違反證據
  法則，亦無適用法規錯誤之情形。又再審原告主張原確定判決
  認定再審被告匯款予再審原告之金額為2,776,438元，而非1,8
  61,503元，及原確定判決未自再審被告辯稱曾匯款之2,776,43
  8 元中扣除167,900元、1,958元一節，即使屬實，亦屬認定事
  實有無錯誤之問題，與民事訴訟第496條第1 項第1款所謂適用
  法規顯有錯誤之要件不符。是再審原告上開主張就原確定判決
  認定事實及證據取捨之當否為爭執，並據為再審理由，主張原
  確定判決適用法規顯有錯誤云云，不足採信。
四綜上所述，再審原告以原確定判決有民事訴訟法第496條第1項
  第1 款規定之再審理由，提起本件再審之訴，為無理由，應予
  駁回。
五本案事證已臻明確，兩造其餘主張、陳述及所提未經援用之證
  據，經審酌後認與判決結果不生影響，爰不一一論述，附此敘
  明。
六據上論結，本件再審之訴為無理由。依民事訴訟法第505條、
  第78條，判決如主文。
中    華    民    國   100    年    9     月    14    日
                    民事第十二庭
                        審判長法  官  吳謀焰
                              法  官  許紋華
                              法  官  李昆曄
正本係照原本作成。
不得上訴。
中    華    民    國   100    年    9     月    14    日
                              書記官  莊昭樹